臺灣臺南地方法院刑事裁定
111年度單聲沒字第435號
聲  請  人  臺灣臺南地方檢察署檢察官
被      告  陳彥蓉



上列聲請人因被告違反毒品危害防制條例案件（111年度毒偵字
第1635號），聲請宣告沒收違禁物及供犯罪所用之物（111年度
聲沒字第842號），本院裁定如下：
    主  文
扣案之第二級毒品甲基安非他命叁包（均含外包裝，檢驗後淨重
各壹點捌伍壹公克、零點叁伍貳公克、零點貳零捌公克），均沒
收銷燬之；扣案之吸食器壹個、電子磅秤壹台，均沒收之。
    理  由
一、聲請意旨略以：被告陳彥蓉前因涉嫌施用毒品，業經臺灣臺
    南地方檢察署檢察官於民國111年10月6日以111年度毒偵字
    第1635號為不起訴處分確定在案，而本案查扣之第二級毒品
    甲基安非他命3包（檢驗後淨重各1.851公克、0.352公克、0
    .208公克），係屬違禁物，有高雄市立凱旋醫院濫用藥物成
    品檢驗鑑定書1份附卷可稽，爰依法聲請單獨宣告沒收銷燬
    之；又扣案之吸食器1個、電子磅秤1台，則係被告所有且為
    該案施用毒品犯行所用，業據被告供承在卷，均聲請單獨宣
    告沒收之等語。
二、按違禁物得單獨宣告沒收，刑法第40條第2項定有明定；又
    甲基安非他命係毒品危害防制條例第2條第2項第2款所規範
    之第二級毒品，禁止持有、施用，自屬違禁物無訛，應依毒
    品危害防制條例第18條第l項前段規定，沒收銷燬之。次按
    供犯罪所用、犯罪預備之物或犯罪所生之物，屬於犯罪行為
    人者，得沒收之；而其因事實上或法律上原因未能追訴犯罪
    行為人之犯罪或判決有罪者，得單獨宣告沒收，刑法第38條
    第2項前段、第40條第3項亦分別定有明文。
三、經查：
　㈠被告因違反毒品危害防制條例案件，為警持本院核發之搜索
    票，於111年6月22日18時21分至50分許，在其高雄市○○區○○
    路00巷00號4樓12室日租套房執行搜索，扣得安非他命3包（
    毛重各2.15公克、0.5公克、0.5公克）及吸食器1個、電子
    磅秤1台等物，復同意警方採尿（檢體編號111S063）送驗結
    果，呈安非他命、甲基安非他命陽性反應，涉犯施用第二級
    毒品之犯行，檢察官認係在其另案（本院109年度毒聲字第2
    28號裁定）進入勒戒處所執行觀察、勒戒前所犯，而被告另
    案之觀察、勒戒程序業已終結，認無繼續施用毒品之傾向，
    於111年8月1日釋放，由臺灣臺南地方檢察署檢察官以111年
    度毒偵緝字第401、402、403、404號及111年度毒偵字第150
    1、1573號為不起訴處分確定，是被告本件施用第二級毒品
    犯行，在另案執行觀察、勒戒完畢後，同樣已生矯治之成效
    ，當認被告之毒癮經此執行已戒斷，為前開已執行之觀察、
    勒戒效力所及，無另行聲請觀察、勒戒之必要，亦不得對本
    件施用毒品之犯行進行追訴，自應為不起訴之處分，業經該
    署檢察官於111年10月6日以111年度毒偵字第1635號為不起
    訴處分確定等情，有本院111年聲搜字第638號南院刑搜字第
    9509號搜索票、臺南市政府警察局刑事警察大隊搜索扣押筆
    錄暨扣押物品目錄表（警卷第15至19、23頁）、送驗尿液編
    號及年籍對照表、臺南市政府衛生局111年7月11日濫用藥物
    尿液檢驗結果報告各1件、上開不起訴處分書2件（毒偵卷第
    39至40、46至48頁）在卷查核屬實。
　㈡本案查扣之上開安非他命3包（外觀均是白色結晶），經送鑑
    定結果，確實均檢出第二級毒品甲基安非他命成分，檢驗後
    淨重各1.851公克、0.352公克、0.208公克等情，有高雄市
    立凱旋醫院111年7月29日出具之高市凱醫驗字第74164號濫
    用藥物成品檢驗鑑定書1件附卷可稽（毒偵卷第45頁），足
    證本件扣案之白色結晶3包（檢驗後淨重各1.851公克、0.35
    2公克、0.208公克），均係毒品危害防制條例第2條第2項第
    2款規定之第二級毒品甲基安非他命無訛，係屬違禁物，不
    問屬於犯罪行為人與否，應依毒品危害防制條例第18條第1
    項前段之規定宣告沒收銷燬。又直接包裝上開毒品之外包裝
    ，因與其內之毒品難以完全析離，且無完全析離之實益及必
    要，均應視為毒品，亦應依毒品危害防制條例第18條第1項
    前段規定，一併宣告沒收銷燬。聲請人聲請單獨宣告沒收銷
    燬，洵屬有據。至鑑驗所耗損之第二級毒品甲基安非他命，
    既已滅失，自無庸再予宣告沒收銷燬。
  ㈢本案查扣之吸食器1個、電子磅秤1台，均係被告所有供被告
    犯施用第二級毒品犯行所用之物，業據被告供明在卷（見警
    卷第5頁、毒偵卷第5頁反面），依刑法第38條第2項前段之
    規定，自為得沒收之物。且本件之所以未能追訴被告本件施
    用第二級毒品之犯行，乃因為另案執行之觀察、勒戒效力所
    及，經檢察官為不起訴處分確定之法律上原因所致，揆諸首
    揭法律規定，聲請人聲請單獨宣告沒收上開扣案物，亦屬有
    據。
  ㈣綜上，聲請人聲請單獨沒收(銷燬)上開扣案物為有理由，應
    予准許。
四、依刑事訴訟法第455條之36第2項，刑法第38條第1項、第2項
    前段、第40條第2項、第3項，毒品危害防制條例第18條第1
    項前段，裁定如主文。
中　　華　　民　　國　　111 　年　　11　　月　　22　　日
　　　　　　　　　刑事第九庭    法　官　林欣玲
以上正本證明與原本無異。
如不服本裁定，應於收受送達後5日內向本院提出抗告狀。（應
附繕本）
　　　　　　　　　　　　　　　　書記官　徐毓羚　
中　　華　　民　　國　　111 　年　　11　　月　　24　　日